臺灣臺南地方法院刑事判決　　　　　　　　　　　　九十三年度交訴字第一三八號
　　公　訴　人　臺灣臺南地方法院檢察署檢察官
　　被　　　告　甲○○
右列被告因公共危險等案件，經檢察官提起公訴（九十三年度偵字第五四九七、五六
七八號），被告就被訴事實為有罪之陳述，本院裁定進行簡式審判程序，判決如左：
    主  文
甲○○因過失致人於死，處有期徒刑壹年。又駕駛動力交通工具肇事，致人死而逃逸
，處有期徒刑拾月。應執行有期徒刑壹年捌月。
    事  實
一、甲○○前於民國九十三年三月八日因竊盜案件，經台灣台南地方法院判處有期徒
    刑三月，緩刑三年確定，於緩刑期內仍不知警惕。於九十三年五月十一日凌晨一
    時三十三分許，甲○○駕駛車牌號碼ＵＮ─四六六六號自小客車，自台南市○區
    ○○街一二三巷一弄七號四樓之七住處外出，欲前往台南縣永康市○○街尋訪友
    人陳貞君，中途因不明原因折返。嗣於同（十一）日凌晨一時四十分許，甲○○
    駕駛前開自小客車沿台南市○區○○路由北向南方向行駛，途經該路九十九號前
    時，本應注意汽車行駛時，駕駛人應注意車前狀況，並隨時採取必要安全措施，
    以避免危險之發生，而依當時之天候陰、市區道路○路面乾燥、無缺陷、亦無障
    礙物，夜間無照明路段、惟視距良好，客觀上並無不能注意之情事，詎甲○○應
    注意、能注意，竟疏未注意車前狀況。適有行人林建銘沿台南市○區○○路路旁
    由北向南方向徒步行走，行經該處時，突遭甲○○所駕駛自小客車之右前車頭處
    自後追撞，造成林建銘因而受有「顱內出血、頭、右胸撞挫傷」等傷害，於是（
    十一）日凌晨一時五十五分送抵台南市立醫院急救時，已呈現無呼吸、無心跳、
    無血壓狀態，經施以心肺復甦術及電擊等急救措拖，仍延至同（十一）日上午八
    時五十分不治死亡。甲○○明知駕駛自小客車肇事致人死傷，不僅未停車照料及
    留置現場等待警方前往處理，竟基於肇事逃逸之犯意，隨即駕駛該自小客車逃離
    現場。嗣經警據報並多方查證，始循線於九十三年五月十八日上午十一時許，在
    台南市○區○○街一二三巷一弄七號四樓之七查獲甲○○。
二、案經台南市警察局第一分局報請台灣台南地方法院檢察署檢察官偵查起訴。
    理  由
一、本件被告甲○○所犯係死刑、無期徒刑、最輕本刑為三年以上有期徒刑以外之罪
    ，其於準備程序中就被訴事實為有罪之陳述，經法官告知簡式審判程序之旨，並
    聽取公訴人、被告之意見後，認為適宜由受命法官獨任進行簡式審判程序，依刑
    事訴訟法第二百七十三條之一第一項規定，裁定由受命法官獨任進行簡式審判程
    序，合先敘明。
二、訊據被告甲○○對於右揭時、地駕車肇事，致被害人林建銘受有前述傷害，經送
    醫急救後，延至九十三年五月十一日上午八時五十分不治死亡，並於肇事後，隨
    即駕駛該自小客車離開現場等事實均供承不諱，核與證人即在場目擊之陳佳龍、
    於警訊、證人即在場目擊之王李吉宗於警訊及偵查時證述之情節大致相符，並證
    人即被告之友人陳貞君、證人即「嘉盈汽車材料行」負責人簡士嵐、證人即「文
    化江山大廈」保全人員王冠華、證人即被告住處大樓管理員黃文欽於警訊時、及
    證人即現場處理員警賴永勝於偵查時證述屬實，且有嘉盈汽車修護廠估價單乙紙
    、道路交通事故現場圖、道路交通事故調查報告表(一)、(二)、監視器翻拍照片二張
    、事故現場照片十一張、及被告前開自小客車車損照片十六張等附卷可稽。復「
    自被告所駕駛之車號ＵＮ─四六六六號自小客車前擋風玻璃所採集之組織碎屑為
    死者林建銘ＤＮＡ機率預估為百分之九十九點九九‧‧」、「送驗短褲（死者林
    建銘所穿著）及汽車右大燈近左上角部分之線條狀紋痕，經鑑驗結果：二者紋痕
    間距、大小類同」，有台南市警察局第一分局九十三年九月二十七日南市警一刑
    字第○九三○○三三一四號函暨所附內政部警政署刑事警察局九十三年八月二十
    七日刑醫字第○九三○一一○○八三號鑑驗書、及台南市警察局第一分局九十三
    年十月二十六日南市警一刑字第○九三○○三一○○二號函暨所附內政部警政署
    刑事警察局九十三年十月十二日刑鑑字第○九三○一八四一○九號鑑驗通知書各
    一份在卷可按。又經警會同被告勘查肇事現場及逃逸路線：「被告欲自肇事現場
    返家，以時速四十公里速度計，需時二分五十秒；途中經過崇學與崇德路口、崇
    學與崇明路口、崇明與榮譽路口、榮譽街與榮譽街一二三巷口等交岔路口，該幾
    個路口路幅彎度很大，均必須約九十度大轉彎；且被告抵達住處大樓後，欲停妥
    汽車，必須將汽車開入地下停車場，倒車停入機械式停車位」等情，此有台南市
    警察局第一分局執行嫌疑人甲○○涉嫌過失致死、肇事逃逸現場及經過路線勘查
    紀錄、及所附之現場暨逃逸路線、路口圖一份，並現場紀錄照片計四十二張等附
    卷足憑。綜觀前開行駛路線及所須之駕駛行為，若被告係於無意識狀態下，則不
    可能順利安全駛抵其住處，並將自小客車倒車停入機械式停車位內；是縱認被告
    所言屬實，其確有服用安眠藥之行為，然依上述客觀情事，足見被告當時對外界
    之認知能力並未喪失，即非陷於無意識狀態之程度。而被害人林建銘確係因本件
    交通事故，受有前開傷害，經送醫急救後，仍不治死亡，有被害人林建銘之台南
    市立醫院法醫參考病歷摘要表一紙，且業經台灣台南地方法院檢察官督同法醫師
    相驗明確，並製有相驗屍體證明書、驗斷書及勘驗筆錄在卷足憑。
三、按汽車行駛時，駕駛人應注意車前狀況，並隨時採取必要之安全措施，道路交通
    安全規則第九十四條第三項定有明文。被告於右揭時地駕車本應注意上開規定，
    且依當時情形，又無不能注意之情形，竟疏於注意車前狀況，因而肇事導致被害
    人死亡，其有過失，已甚明顯。而被害人林建銘確因本件車禍受有「顱內出血、
    頭、右胸撞挫傷」等傷害，雖經送醫急救，仍延至九十三年五月十一日上午八時
    五十分不治死亡，已如前述，是被害人既因本件車禍而死亡，與被告之過失行為
    間並有相當因果關係。又據上所述，被告於事故發生時，對外界之認知能力並未
    喪失，且觀之被告所駕駛之自小客車因本件車禍事故，造成該自小客車前擋風玻
    璃破裂、右前方向燈脫落掉出、右前車輪上方車身板金凹陷、右前擋風玻璃下方
    引擎蓋板金凹陷、右前車頂凹陷、及車頂凹陷等損壞，有卷附車損照片十六張在
    卷足憑，足見車禍當時撞擊力道甚強；準此，足認被告應明知駕駛自小客車肇事
    ，並依車禍發生當時之撞擊力，亦應知已致人死傷。從而，被告顯係於駕車肇事
    後，為規避其駕車肇事責任，不僅未停車照料傷者及留置現場等待警方前往處理
    ，反隨即駕駛該自小客車逃離現場之事實，實堪認定。綜上所述，本件事證明確
    ，被告上開犯行，均堪認定。
四、核被告甲○○所為，係犯刑法第二百七十六條第一項之過失致人於死罪、及第一
    百八十五條之四之駕車肇事逃逸罪。其所犯前開二罪間，犯意各別，行為互異，
    應予分論併罰。爰審酌被告之素行非佳，未注意相關交通安全之規定，終至肇事
    致被害人死亡，造成無可挽救之遺憾，並使被害人家屬痛失至親，其過失之程度
    ，且肇事後不僅未救護傷者，反駕車逃逸，惡性非輕，惟念及被告事後已與被害
    人家屬達成民事和解，有和解書一紙可按，及犯後態度等一切情狀，分別量處如
    主文所示之刑，並定其應執行刑，以資懲儆。又被告前於九十三年三月八日因竊
    盜案件，經本院判處有期徒刑三月，緩刑三年確定，現仍於緩刑期內，是被告雖
    已與被害人家屬達成民事和解，惟與刑法第七十四條緩刑之要件不符，故不併為
    緩刑之宣告，附此說明。
據上論斷，應依刑事訴訟法第二百七十三條之一第一項、第二百九十九條第一項前段
，刑法第一百八十五條之四、第二百七十六條第一項、第五十一條第五款，罰金罰鍰
提高標準條例第一條前段，判決如主文。
本案經檢察官乙○○到庭執行職務。
中      華      民      國      九十三    年    十二    月    二十三    日
                                臺灣臺南地方法院交通法庭
                                    法  官    洪  榮  家
右正本證明與原本無異。
如不服本判決，應於判決送達後十日內，向本院提出上訴狀（應附繕本）。
                                    書記官    陳  志  德
中      華      民      國      九十三    年    十二    月    二十三    日
附錄本案論罪科刑法條全文：
刑法第一百八十五條之四：
  駕駛動力交通工具肇事，致人死傷而逃逸者，處六月以上五年以下有期徒刑。
刑法第二百七十六條第一項：
  因過失致人於死者，處二年以下有期徒刑、拘役或二千元以下罰金。
